臺灣基隆地方法院刑事判決　　　　　　　　　　　　　　九十三年度訴緝字第九號
　　檢　察　官　臺灣基隆地方法院檢察署檢察官
　　被　　　告　乙○○　男　四.
右列被告因業務侵占案件，經檢察官提起公訴（九十年度偵字第二三０七號），本院
判決如左：
    主    文
乙○○連續意圖為自己不法之所有，而侵占對於業務上所持有之物，累犯，處有期徒
刑拾月，緩刑參年。
    事  實
一、乙○○前於民國（下同）八十八年間因犯偽造文書罪，經臺灣臺東地方法院判處
    有期徒刑四月，如易科罰金以三百元折算一日確定，於同年三月十九日易科罰金
    執行完畢，竟仍不知悔改。乙○○原係鉅尊房屋仲介有限公司（下稱鉅尊公司）
    負責人，為從事房屋買賣仲介業務之人，其於八十八年十一月十日以「住商不動
    產」之名義仲介丙○○購買羅鄒保香所有之坐落基隆市○○○路一六八巷五二弄
    二號房屋及土地，約定總價金新台幣（下同）一百八十萬元，因上開房屋已由原
    所有人羅鄒保香持向銀行設定抵押貸款新台幣一百八十萬元，是丙○○乃與羅鄒
    保香約定，由丙○○先將價金一百八十萬元交由乙○○保管，俟房屋完成過戶後
    ，再由乙○○將上開款項清償銀行貸款，俾辦理抵押權塗銷。詎乙○○竟基於意
    圖為自己不法所有之概括犯意，於八十八年十一月十日、十一月十六日及十一月
    二十五日，連續將丙○○交付其持有之價金十萬元、十八萬元及二十六萬元，共
    計五十四萬元以變易持有為所有之意思予以侵吞入己，並花用殆盡，嗣因銀行通
    知丙○○始查知上情。
二、案經被害人丙○○訴由臺灣基隆地方法院檢察署檢察官偵查起訴。
    理  由
一、訊據被告乙○○坦承為鉅尊公司負責人，該公司於前揭時地仲介告訴人丙○○購
    買基隆市○○○路一六八巷五二弄二號房屋，並確實收取告訴人丙○○所交付保
    管共計五十四萬元之買賣價金，惟辯稱：因公司一時作業疏忽，所以才未將保管
    之該筆價金向銀行繳交貸款，案發之後已有陸續清償告訴人數萬元，伊並無侵占
    之故意云云。經查：
（一）右揭犯罪事實，業據證人即告訴人丙○○於檢察官偵查中及本院調查審理時證
      述明確（參見偵查卷第二十三頁、本院九十年八月九日訊問筆錄、九十三年四
      月二十二日審判筆錄），並提出坐落基隆市○○○路一六八巷五二弄二號建物
      所有權狀、土地所有權狀、土地登記謄本、建物登記謄本、不動產買賣契約書
      影本等一件為證。
（二）又證人羅鄒寶香於本院調查時證稱：當時系爭房屋土地委託鉅尊公司出售，主
      要是由李逢時辦理，當時被告也有在場，約定買賣價金一百八十萬元，銀行貸
      款部分由買賣價金支付，八十八年十一月十日丙○○將十萬元交給李逢時，被
      告有在場等語（詳見本院九十年十月三十一日訊問筆錄）；證人李逢時於本院
      調查時證稱：本件買賣契約是由伊仲介，訂約時被告有在場知道買賣契約內容
      ，約定丙○○給付的一百八十萬元價金由公司保管，八十八年十一月十日、十
      一月十六日及十一月二十五日丙○○交付價金十萬元、十八萬元及二十六萬元
      由我經手，二十六萬元我交給代書保管，因為被告不在，十萬元交給公司會計
      入帳，十八萬元親自交給被告等語（詳見本院九十年十二月四日訊問筆錄），
      而被告於本院訊問時亦不諱言有經手告訴人交付其中一期十八萬元價金，事後
      也有收到代書保管的二十六萬元價金等語（詳見本院九十年十一月二十日及九
      十年十二月四日訊問筆錄），參以被告與告訴人書立之協議書內容已明確記載
      「乙方（即丙○○）已繳交一百二十六萬元予銀行清償部分房貸，餘款約五十
      四萬元則交予甲方（即乙○○），詎甲方將餘款挪為他用」一節，且該紙協議
      書雙方係在律師見證下共同書立，被告對於協議書內容之真正復無爭執，是被
      告確實有收取前揭五十四萬元價金之事實，足堪認定。
（三）再者，經本院依職權調取鉅尊公司於基隆市第一信用合作社開設之存款帳戶查
      證結果，該公司所開設之上開帳戶內自八十八年十一月十日至八十九年三月十
      五日止，並無告訴人丙○○委託保管十萬元、十八萬元及二十六萬元買賣價金
      之存款記錄，此有保證責任基隆市第一信用合作社九十年十二月十二日基一信
      字第七七四號函暨交易明細表一份附卷可稽，足證被告收取前揭五十四萬元價
      金後，並未存入公司帳戶內保管，被告辯稱該筆現金應已入公司帳戶內云云，
      自不足採信。
（四）綜上，被告既然係從事房屋仲介買賣為業，並擔任公司負責人，其於收取客戶
      交付之買賣價金後，自應繳回公司代為保管，其應繳回公司卻未繳回，且對於
      上開價金流向又推諉不知情，其有侵占該業務上持有之價金之事實，已至為明
      確，應依法論科。
二、查被告乙○○為鉅尊房屋仲介有限公司負責人，其利用從事房屋仲介買賣收取價
    金之機會，將收取後持有之上開買賣價金侵占入己，核其所為，係犯刑法第三百
    三十六條第二項之業務侵占罪。其前後三次侵占犯行，時間緊接，手段相同，所
    犯係構成要件相同之罪名，顯係基於概括犯意而為之，為連續犯，應依法論以一
    罪並加重其刑。又被告曾於八十八年間因犯偽造文書罪，經臺灣台東地方法院判
    處有期徒刑四月，如易科罰金以三百元折算一日確定，並於八十八年三月十九日
    易科罰金執行完畢，此有臺灣高等法院刑案查註紀錄表一份在卷足徵，其於五年
    內再犯本件有期徒刑以上之罪，為累犯，依刑法第四十七條規定遞加重其刑。爰
    審酌被告係因一時公司財務吃緊始侵占告訴人給付之買賣價金用以清償他債，犯
    後已與告訴人達成和解並清償侵占款項，告訴人表示不再追究，此有和解書影本
    一紙附卷可佐，併其犯罪之目的、手段、品行、智識程度及犯後態度等一切情狀
    ，量處如主文所示之刑，以示儆懲。又查被告前雖曾受如事實欄所載有期徒刑以
    上刑之宣告，但已於八十八年三月十九日易科罰金執行完畢，且其於前案執行完
    畢後，五年內未曾受有期徒刑以上刑之宣告等情，此有臺灣基隆地方法院檢察署
    刑案資料查註紀錄表及臺灣高等法院被告全國前案紀錄表各一紙附卷可稽，本院
    認被告經此教訓應知警惕，當無再犯之虞，因認其所宣告之刑，以暫不執行為適
    當，併予宣告緩刑三年，以勵來茲，用啟自新。
據上論斷，應依刑事訴訟法第二百九十九條第一項前段，刑法第五十六條、第三百三
十六條第二項、第四十七條、第七十四條第二款，罰金罰鍰提高標準條例第一條前段
，判決如主文。
本案經檢察官甲○○到庭執行職務。
中　　　華　　　民　　　國　　九十三　　年　　　五　　　月　　　六　　　日
                                  臺灣基隆地方法院刑事第一庭
                                      審判長法  官  邱志平
                                            法  官  蔡岱霖
                                            法  官  汪梅芬
右正本證明與原本無異。
對於本件判決如有不服，應於收受送達後十日內，向本院提出上訴書狀，上訴於臺灣
高等法院，並按他造當事人之人數附具繕本。
                                            書記官  賴敏慧
中　　　華　　　民　　　國　　九十三　　年　　　五　　　月　　　六　　　日
附錄所犯法條：
刑法第三百三十六條第二項
    對於業務上所持有之物，犯前條第一項之罪者，處六月以上五年以下有期徒刑，
    得併科三千元以下罰金。
